【裁判字號】    98,台上,2189
【裁判日期】    980423
【裁判案由】    違反毒品危害防制條例
【裁判全文】
最高法院刑事判決            九十八年度台上字第二一八九號
上  訴  人  甲○○
上列上訴人因違反毒品危害防制條例案件，不服台灣高等法院高
雄分院中華民國九十八年二月十八日第二審判決（九十八年度上
訴字第一七九號，起訴案號：台灣高雄地方法院檢察署九十七年
度偵字第六六○四號），提起上訴，本院判決如下：
    主  文
上訴駁回。
    理  由
按刑事訴訟法第三百七十七條規定，上訴於第三審法院，非以判
決違背法令為理由，不得為之。是提起第三審上訴，應以原判決
違背法令為理由，係屬法定要件。如果上訴理由書狀並未依據卷
內訴訟資料，具體指摘原判決不適用何種法則或如何適用不當，
或所指摘原判決違法情事，顯與法律規定得為第三審上訴理由之
違法情形，不相適合時，均應認其上訴為違背法律上之程式，予
以駁回。本件上訴人甲○○上訴意旨略稱：(一)、原審未依職權詳
查上訴人有無販賣第一級毒品，遽予認定，顯有違法。高正一之
證述，均無提及交付予上訴人新台幣（下同）五百元，而其在警
詢時、偵查中及第一審之證述，反覆不一，前後矛盾，原審未依
職權調查其證述之真實性，僅採不利於上訴人之證詞為判決依據
，就有利於上訴人之陳述則棄而不採，違背經驗法則。(二)、原審
採用高正一之證述作為唯一證據，然高正一究以何種方式聯絡上
訴人？如以電話聯絡，其號碼為何？販賣毒品應先有約定方可交
貨付款，原審既無詳查約定謀合之方式，遽以主觀認定上訴人販
售海洛因，逕行判決，當然違法。又第一審判決認定上訴人以五
百元之價格，販賣海洛因予高正一，但理由中卻謂上訴人於被查
獲當天，收受高正一一千元，有理由矛盾之違法，且未說明販賣
之價格究竟為何，理由亦有未備。(三)、上訴人雖於警詢時及偵查
中作出不利於己之供述，但原審未究明該供述是否與事實相符，
僅以臆測及主觀之心證認定，未依職權調查，亦未於審判期日令
高正一與上訴人進行交互詰問，已有調查未盡之違誤。又本件販
毒款項究為一千元或五百元，第一審判決之事實認定與理由說明
不相一致，即諭知犯罪所得之五百元沒收，而未詳查高正一供述
前後不一，究竟上訴人有否販賣毒品之事實？遽為販賣所得款項
應予沒收之宣告，同有調查未盡及判決適用法則不當之違法云云
。
惟查：提起第二審上訴之目的，在於請求第二審法院撤銷、變更
第一審判決，依修正後刑事訴訟法第三百六十一條第二項規定，
應敘述具體理由。所謂不服第一審判決之具體理由，必係依據卷
內既有訴訟資料或提出新事證，指摘或表明第一審判決有何採證
認事、用法或量刑等足以影響判決本旨之不當或違法，而構成應
予撤銷之具體事由，始克當之；倘僅泛言原判決認定事實錯誤、
違背法令、量刑失之過重或輕縱，而未依上揭意旨指出具體事由
，或形式上雖已指出具體事由，該事由縱使屬實，亦不足以認為
原判決有何不當或違法者，皆難謂係具體理由，俾與第二審上訴
制度旨在請求第二審法院撤銷、變更第一審不當或違法之判決，
以實現個案救濟之立法目的相契合。本件原判決以上訴人提出之
上訴狀，雖載稱第一審判決僅依證人高正一之證述及上訴人不利
於己之自白，作為判決上訴人有罪之依據，而未調查高正一與被
告間聯絡販賣毒品之方式，且亦未記載犯罪之手段、目的、態樣
、手法及過程，有判決不備理由及未詳盡調查之違法云云。惟第
一審判決以上訴人在警詢時自白其確有販賣海洛因一包予高正一
，核與高正一在偵查中之證言相符，並有扣案海洛因一小包、高
雄市立凱旋醫院民國九十六年七月二十三日高市凱醫驗字第四四
九四號濫用藥物成品檢驗鑑定書可資佐憑，因認上訴人販賣第一
級毒品之罪證明確，犯行堪以認定，已詳敘其採證認事所憑之依
據及理由。上訴人前開上訴意旨，空言指摘第一審判決不當，並
未依據卷內既有訴訟資料或提出新事證，指摘或表明第一審判決
有何採證認事、用法或量刑等足以影響判決本旨之不當或違法，
而構成應予撤銷之具體理由。依前揭說明，仍非屬得上訴第二審
之具體事由，因認其上訴不合法律上之程式，駁回上訴人在第二
審之上訴，已詳敘其理由。上訴意旨對原審之論斷，究有何違背
法令情事，并未依據卷內資料為具體之指摘，徒以原審未依職權
就高正一之供述、聯絡購毒之方式及上訴人有無販毒事實等予以
調查，第一審判決之事實與理由矛盾云云，據以指摘原判決違法
，係以片面之自我說詞，就原判決已說明之事項，再漫為爭執，
顯與法律規定得為第三審上訴理由之違法情形，不相適合。其上
訴違背法律上之程式，應予駁回。
據上論結，應依刑事訴訟法第三百九十五條前段，判決如主文。
中    華    民    國  九十八  年    四    月  二十三  日
                      最高法院刑事第六庭
                          審判長法官  謝  俊  雄
                                法官  陳  世  雄
                                法官  魏  新  和
                                法官  吳  信  銘
                                法官  徐  文  亮
      本件正本證明與原本無異
                                      書  記  官
中    華    民    國  九十八  年    四    月  二十八  日
                                                      K


司法院資訊處製作；財團法人民間司法改革基金會備份。
